【裁判字號】    97,訴,887
【裁判日期】    970505
【裁判案由】    違反毒品危害防制條例
【裁判全文】
臺灣彰化地方法院刑事判決               97年度訴字第887號
公  訴  人  臺灣彰化地方法院檢察署檢察官
被      告  甲○○
上列被告因違反毒品危害防制條例案件，經檢察官提起公訴（97
年度毒偵字第680、688號），本院合議庭裁定由受命法官獨任進
行簡式審判程序判決如下：
    主      文
甲○○施用第一級毒品，累犯，處有期徒刑捌月；又施用第一級
毒品，累犯，處有期徒刑捌月。應執行有期徒刑壹年貳月。
    事實及理由
一犯罪事實：
  (一)甲○○曾因恐嚇取財案件，經本院以91年度易字第72號判決
    處有期徒刑1年確定；再因搶奪案件，經本院以91年度訴字
    第209號判決處有期徒刑1年2月確定；復因竊盜案件，經本
    院以91年度易字第727號判決處有期徒刑1年3月確定；3案由
    本院以92年度聲字第1835號裁定定應執行刑有期徒刑3年3月
    確定。甲○○另因施用毒品案件，經本院以90年度毒聲字第
    4667號裁定送勒戒處所觀察、勒戒後，認無繼續施用毒品傾
    向，於民國91年3月1日執行完畢釋放，由臺灣彰化地方法院
    檢察署檢察官以90年度毒偵字第4326號不起訴處分確定；甲
    ○○於前開觀察、勒戒執行完畢釋放後5年內，再於91年8月
    27日施用毒品，經本院以91年度毒聲字第2962號裁定令入戒
    治處所施以強制戒治，續由臺灣雲林地方法院以92年度毒聲
    字第483號裁定停止戒治，於92年8月11日釋放，所餘戒治期
    間付保護管束，指揮書執行完畢日期原為93年2月24日，嗣
    因毒品危害防制條例於93年1月9日修正施行，上開強制戒治
    未執行完畢（起訴書誤為已執行完畢），並由本院以92年度
    訴字第63號判決處有期徒刑1年2月確定，與本院92年度聲字
    第1835號裁定所定應執行刑接續執行，於96年1月30日縮刑
    假釋，指揮書執行完畢日期原為96年6月16日。甲○○又於
    96年6月7日施用毒品，經本院以96年度訴字第1266號判決處
    有期徒刑6月確定，及於96年5月22日、96年9月4日施用毒品
    ，由本院以96年度訴字第2207號判決處有期徒刑1年8月確定
    ，該2案所處罪刑尚未執行完畢。甲○○原應撤銷前開假釋
    ，然因中華民國96年罪犯減刑條例於96年7月16日施行，而
    本院92年度聲字第1835號裁定所定應執行刑及92年度訴字第
    63號判決所處有期徒刑，均已執行逾2分之1，並因中華民國
    96年罪犯減刑條例第2條第2項前段規定，自該條例施行之日
    起，視為已減其宣告刑，無庸聲請裁定減刑，亦無庸撤銷假
    釋，等於執行完畢。詎甲○○仍不知悔改，復於於96年12月
    25日晚上11時許、97年1月7日上午7時30分許，在彰化縣員
    林鎮員林公園廁所內，注射施用第1級毒品海洛因各1次。嗣
    於96年12月26日下午2時30分許，為警在該鎮竹仔巷174號前
    查獲，及於97年1月9日下午3時30分許，為警在該鎮○○路
    、育英路口查獲。
  (二)案經彰化縣警察局員林分局報告臺灣彰化地方法院檢察署檢
    察官偵查起訴。
二證據：
  (一)被告甲○○於本院坦承不諱之自白。
  (二)卷附之照片、尿液檢體採集送驗記錄表、濫用藥物尿液檢驗
    報告。
三論罪科刑：
  (一)按92年7月9日修正之毒品危害防制條例刪除二犯及三犯之規
    定，一改修法前繁雜之處遇程序，僅將施用毒品者簡化區分
    為初犯、再犯，並認施用毒品者係屬病患性犯人，以觀察、
    勒戒戒除其身癮，並以強制戒治去除其心癮。經觀察、勒戒
    或強制戒治執行完畢釋放後，若係5年後再犯該條例第10條
    施用毒品罪者，與同條例第20條第1項、第2項關於「初犯」
    之處理方式相同，檢察官應先聲請法院裁定令被告入勒戒處
    所觀察、勒戒，並視有無繼續施用毒品傾向，決定應予釋放
    、為不起訴之處分，或應聲請法院裁定令入勒戒處所強制戒
    治；若係5年內「再犯」同條例第10條施用毒品罪者，依同
    條例第23條第2項規定，檢察官則應依法追訴。觀諸該條例
    第20條第3項之修正理由謂，「觀察、勒戒或強制戒治5年後
    再犯者，顯見前所實施之觀察、勒戒或強制戒治已足以遮斷
    其施用毒品之癮，為期自新及協助其戒除毒癮，對此5年後
    再犯者，爰明定仍適用初犯之規定，先經觀察、勒戒、強制
    戒治之程序」，及同條例第23條第2項之修正理由謂，「為
    配合簡化施用毒品犯之刑事處遇程序，並鑑於經觀察、勒戒
    或強制戒治執行完畢釋放後5年內再犯者，其再犯率甚高，
    原據以實施之觀察、勒戒及強制戒治既已無法收其實效，自
    應施以刑事處遇」，顯然如施用毒品者係前經觀察、勒戒或
    強制戒治等治療程序執行完畢5年後，始再施用毒品之「初
    犯」，因前所執行之觀察、勒戒或強制戒治已足收戒除毒癮
    之效，自應重新執行觀察、勒戒或強制戒治等治療程序，並
    於治療程序執行完畢後，由檢察官為不起訴處分，毋庸對之
    追訴處罰；反之，在「再犯」之情形，因其先前所為治療程
    序顯未能收戒斷毒癮之效，且考量施用毒品者之再犯率偏高
    ，乃簡化其刑事處遇程序，而逕予追訴處罰，不再施以治療
    程序。參酌上開立法理由，修正毒品危害防制條例就施用毒
    品者，祇於「初犯」及「5年後再犯」二種情形，有其追訴
    條件之限制，即須於初犯經觀察、勒戒或強制戒治釋放後，
    5年內均無施用毒品之行為，始能認其前所實施之觀察、勒
    戒或強制戒治已足遮斷毒癮，而得於5年後再犯時，再予適
    用初犯之規定，重行觀察、勒戒等程序。倘5年內已經再犯
    ，被依法追訴處罰，縱其第3次（或第3次以上）施用毒品之
    時間在初犯釋放5年以後，即與「5年後再犯」之情形有別，
    且因已於「5年內再犯」，顯見其再犯率甚高，原實施觀察
    、勒戒或強制戒治，已無法收其實效，而無5年戒斷期之存
    在，自無再經觀察、勒戒及強制戒治之必要，應由檢察官逕
    行起訴，始符新法修正之本旨。查被告曾因恐嚇取財案件，
    經本院以91年度易字第72號判決處有期徒刑1年確定；再因
    搶奪案件，經本院以91年度訴字第209號判決處有期徒刑1年
    2月確定；復因竊盜案件，經本院以91年度易字第727號判決
    處有期徒刑1年3月確定；3案由本院以92年度聲字第1835號
    裁定定應執行刑有期徒刑3年3月確定。被告另因施用毒品案
    件，經本院以90年度毒聲字第4667號裁定送勒戒處所觀察、
    勒戒後，認無繼續施用毒品傾向，於91年3月1日執行完畢釋
    放，由臺灣彰化地方法院檢察署檢察官以90年度毒偵字第
    4326號不起訴處分確定；被告於前開觀察、勒戒執行完畢釋
    放後5年內，再於91年8月27日施用毒品，經本院以91年度毒
    聲字第2962號裁定令入戒治處所施以強制戒治，續由臺灣雲
    林地方法院以92年度毒聲字第483號裁定停止戒治，於92年8
    月11日釋放，所餘戒治期間付保護管束，指揮書執行完畢日
    期原為93年2月24日，嗣因毒品危害防制條例於93年1月9日
    修正施行，上開強制戒治未執行完畢（起訴書誤為已執行完
    畢），並由本院以92年度訴字第63號判決處有期徒刑1年2月
    確定，與本院92年度聲字第1835號裁定所定應執行刑接續執
    行，於96年1月30日縮刑假釋，指揮書執行完畢日期原為96
    年6月16日。被告又於96年6月7日施用毒品，經本院以96年
    度訴字第1266號判決處有期徒刑6月確定，及於96年5月22日
    、96年9月4日施用毒品，由本院以96年度訴字第2207號判決
    處有期徒刑1年8月確定，該2案所處罪刑尚未執行完畢。被
    告原應撤銷前開假釋，然因中華民國96年罪犯減刑條例於96
    年7月16日施行，而本院92年度聲字第1835號裁定所定應執
    行刑及92年度訴字第63號判決所處有期徒刑，均已執行逾2
    分之1，並因中華民國96年罪犯減刑條例第2條第2項前段規
    定，自該條例施行之日起，視為已減其宣告刑，無庸聲請裁
    定減刑，亦無庸撤銷假釋，等於執行完畢，此有臺灣高等法
    院被告前案紀錄表可按，依首開說明，被告雖於觀察、勒戒
    執行完畢釋放後已逾5年，本案所犯施用毒品行為仍應依法
    論科。
  (二)按海洛因屬毒品危害防制條例第2條第2項第1款所定之第1級
    毒品。被告施用第1級毒品海洛因2次，核其所為，均係犯該
    條例第10條第1項之罪。被告施用毒品前持有毒品之低度行
    為，應為施用之高度行為所吸收，不另論罪。被告所犯上開
    之罪，犯意各別，應分論併罰。被告前科已如前述，其受有
    期徒刑之執行完畢，5年內故意再犯本案有期徒刑以上之罪
    ，為累犯，所犯均應依刑法第47條第1項規定加重其刑。爰
    審酌被告素行不佳，前曾施用毒品，未思悔改，缺乏禁絕毒
    害決心，惟所犯係戕害自身健康，尚未危害他人，於本院審
    理中坦承犯行，態度良好及其他一切情狀，分別量處如主文
    所示之刑，並定其應執行刑，以資懲儆。
  (三)如不服本判決，得於判決送達後10日內向本院提出上訴狀，
    上訴於上級法院（應敘述具體理由，並附繕本，上訴狀勿逕
    送上級法院）。
  (四)依刑事訴訟法第273條之1第1項、第299條第1項前段，毒品
    危害防制條例第10條第1項，刑法第11條、第47條第1項、第
    51條第5款，判決如主文。
本案經檢察官吳曉婷到庭執行職務。
中    華    民    國    97    年    5     月    5     日
                  刑事第四庭    法  官  廖政勝
以上正本證明與原本無異。
中    華    民    國    97    年    5     月    5     日
                                書記官  莊何江
附錄：
毒品危害防制條例第10條第1項
施用第一級毒品者，處 6 月以上 5 年以下有期徒刑。


司法院資訊處製作；財團法人民間司法改革基金會備份。
